台灣彰化地方法院民事判決　九十年度簡上字第二一三號
　　上　訴　人　癸○○
　　訴訟代理人　子○○
　　　　　　　　壬○○
　　被上訴人　　己○○
　　訴訟代理人　甲○○
　　被上訴人　　丙○○
　　　　　　　　戊○○
　　訴訟代理人　丁○○
　　被上訴人　　乙○○
　　訴訟代理人　庚○○
右當事人間請求排除侵害事件，上訴人對於中華民國九十年八月二十二日本院北斗簡
易庭第一審判決（八十九年度斗簡字第三四九號）提起上訴，本院判決如左：
    主      文
上訴駁回。
第二審訴訟費用由上訴人負擔。
    事      實
甲、上訴人方面：
一、聲明：（一）原判決廢棄。（二）請求確認上訴人就彰化縣二水鄉○○路○段
      一七九號後門之通行地役權時效仍繼續進行及准予上訴人自行拆除被上訴人等
      設置在上開通行地役權通路上之矮牆堵塞物，並宣告准予假執行。（三）第一
      、二審訴訟費用由被上訴人連帶負擔。
二、陳述：除與第一審判決記載相同者，茲予引用外，並補述略稱：
      （一）原審以上訴人所為訴之追加無民事訴訟法第二百五十五條第一項但書之
            情形，而不准訴之追加。其實，本件系爭標的只有一個不值新台幣（下
            同）一千元，即在上訴人住屋後門，被非法設置之堵塞物（下稱系爭矮
            牆）。而上訴人追加之訴，亦未變更此一訴訟標的，僅為法律上之備位
            陳述，既不甚妨礙被上訴人在原審之防禦及訴訟之終結，且符合民事訴
            訟法第二百五十六條第一項第一款之情形。況且於上訴人追加後，原審
            仍續開二次庭，似未意味此一小小訟案有所謂速審速決之跡象，並被上
            訴人對於追加之訴未提出異議，卻仍為本案之言詞辯論，當然視為同意
            訴之追加，故原審駁回上訴人追加之訴，顯有違法。
      （二）上訴人自民國（下同）五十九年間起造現址之房屋，即同時設置後門以
            資通行。當時後門之地基屬上訴人所有，其後被上訴人等於七十六年間
            ，才住進上訴人後門通路相通之彰化縣二水鄉○○路○段一八三巷兩側
            房屋，爾後即於七十九年間發生土地重測之謬事，竟於上訴人不知情之
            情況下，無緣無故喪失約二坪土地。直至此次堵門訴訟事件所做鑑界，
            才驚訝此一地政機關及該巷道住民合演奪產之烏龍事件。因此，上訴人
            即始終未曾改變後門通路係使用自有土地之意思，且使用期間早已繼續
            超越地役權取得時效之規定時間。
      （三）今被上訴人等竟以暴力強行圍堵方式，用鋼筋混凝土設置系爭矮牆，堵
            住上訴人之後門通路，顯非上訴人自願放棄通行，且通行結果，並絕無
            妨害被上訴人等任何利益。因此，被上訴人等阻斷上訴人行之有年且業
            已形成既有道路之巷道，亦不免有濫用權力之嫌，而此後門之通行，確
            實重大關係上訴人一家於緊急事故發生時，作為逃生之需。再衡酌社會
            一般常情，以及通行時效完成之效果，上訴人在被上訴人等無特別損害
            之情形下，作後門之必要通行，除可獲得一般社會利害認知之容許度，
            亦合於法律之規定。
      （四）系爭矮牆係坐落在彰化縣二水鄉○○段八一０地號土地上，該土地所有
            權均不屬上訴人或被上訴人所有。被上訴人等來開庭，就等於默認系爭
            矮牆是他們建的。而建系爭建矮牆的人有七、八人，上訴人只告了被上
            訴人四人。又前開八一０地號土地上的排水溝是鄉公所建的，大家都有
            權利使用，上訴人亦否認排放狗糞至排水溝。另上訴人後門的原有圍牆
            是辛○○建的，嗣地基有填高，圍牆目前高約三尺多。
  三、證據：除援引原審之立證方法，另提出現場相片二張、地籍圖一張供證。
乙、被上訴人方面：
一、聲明：均請求（一）上訴駁回。（二）第二審訴訟費用由上訴人負擔。
二、陳述：
    （一）除與第一審判決記載相同者，茲予引用外，並共同補述略稱：
        １、上訴人所謂之牆並非建於上訴人所有之土地上，且該牆於房屋起造之時
            ，即已同時存在，並非被上訴人所建。
        ２、前開牆係建在本巷居民共有之土地上，且早在房屋起造之時即已存在，
            因上訴人為了排放狗糞私自在牆上打洞，故本巷居民只是將之恢復原狀
            ，並予加固，並非上訴人所言新建之牆。
        ３、上訴人之防火巷應為其左鄰右舍後面之空地，但左邊防火巷為上訴人之
            子搭建廚房所阻，右邊之防火巷，更為上訴人自己搭建之水泥牆暨堆放
            之雜物所阻塞，萬一發生事故，其誰能怪。況且建牆之時，即用以區別
            上訴人與被上訴人等目前住處之界，舊牆非新，豈被上訴人等所為。
    （二）被上訴人乙○○方面又補述：上訴人是六十九年間才搬來，被上訴人等也
          是六十九年左右就搬來，當時上訴人住處四周就有圍牆，嗣因地基變高，
          所以圍牆才變矮。加強的系爭矮牆是在八十九年十月間由被上訴人巷內所
          有住戶出錢所建，是因為整治水溝時發現上訴人在原有的牆面上打洞來排
          泄狗糞，被上訴人等巷內住戶受不了才補強牆壁。上訴人與被上訴人都是
          向地主辛○○買的房子，前開八一０地號土地與被上訴人等相關聯，有水
          溝貫通。
    （三）被上訴人己○○方面又補述：如果上訴人不亂倒污水，被上訴人等也不會
          把圍牆築高，而且土地應有內外，所以圍牆應該存在。建系爭矮圍是整個
          巷子的人的主意，是巷內十七戶的婦女聯合建的，其係事後知情，共花了
          水泥二包，二百四十元，每戶分擔十多元，所以被上訴人也無法作主拆除
          。
    （四）被上訴人戊○○方面又補述：圍牆補強的工程（即建系爭矮牆）其知情，
          因為全巷的人跟上訴人家反應（不要排放污物）無效，所以婦女就聯合建
          系爭矮牆，其係承受其父訴訟者，所以其父是否有出錢其不知。
    （五）被上訴人丙○○方面又補述：因為鄉公所排水溝的工程才發現上訴人家亂
          污物，大家跟上訴人家溝通，上訴人家都不理，所以婦女就決定補強把圍
          牆的洞塞起來，其有擔費用十多元。
三、證據：除援引原審之立證方法，另提出相片三張、地籍圖一張供證，並聲請訊
      問證人辛○○。
    理      由
一、上訴人於原審將訴狀送達被上訴人後，才追加請求確認上訴人就前開後門之通路
    地役權時效仍繼續進行中，並請求准予自行拆除系爭矮牆一節，已經被上訴人於
    原審言詞辯論時表明不同意訴之追加，有卷證及筆錄可憑，故上訴人所指被上訴
    人未提出異議，而為本案之言詞辯論，視為同意訴追加云云顯有誤會，無足採取
    。惟按訴狀送達後，原告固不得將原訴變更或追加他訴，但於不甚礙被告之防禦
    及訴訟之終結情形者，不在此限，民事訴訟法第二百五十五條第一項第七款定有
    明文，因該追加之訴，與原起訴既同以拆除系爭矮牆為目的，本院認屬不甚礙被
    上訴人之防禦及訴訟之終結之情形，應得予追加。原審見未及此，不准此訴之追
    加尚有未合，本院爰就此追加之訴併予審判，因屬程序事項，合先敘明。
二、本件上訴人於原審起訴主張，其所有坐落彰化縣二水鄉○○村○○路○段一七九
    號房屋，自六十三年間起造時即設有後門通行至同上員集路四段一八三巷。而被
    上訴人忽於八十九年十月間將上訴人前開後門以鋼筋水泥所建之系爭矮牆堵住，
    致上訴人不得自由出入，先則基於民法第七百六十七條，本於所有權作用，請求
    被上訴人拆除系爭矮牆，回復上訴人通行之權利。嗣於知悉系爭矮牆經田中地政
    事務所人員測量結果非坐落上訴人所有之土地後，遂追加請求確認上訴人就前開
    後門之通路地役權時效仍繼續進行中，並請求准予自行拆除系爭矮牆云云。被上
    訴人則以系爭矮牆係建於彰化縣二水鄉○○段八一０地號土地上，不屬上訴人所
    有之土地，並上訴人前址住處後門與同上八一０地號土地早建有圍牆相隔，不會
    經此出入，無得主張通行權及請求拆除補強原有圍牆之系爭矮牆；復系爭矮牆係
    同上一八三巷內住戶全體出錢共同建好，非僅被上訴人四人所建，故被上訴人亦
    無權答應拆除資為抗辯。
三、上訴人主張其前址住處後門原有之圍牆處，於八十九年十月間由被上訴人及訴外
    人七、八人等另補強建有系爭矮牆一情，業據提出相片供證，而該矮牆係於原有
    舊圍牆後特定位置自地面加厚加高增建者，並經原審會同田中地政事務所勘測屬
    實，分別製有勘驗筆錄及土地複丈成果圖在卷可稽，亦為被上訴人所不爭執，足
    信為實。則依前開複丈成果圖所示，系爭矮牆佔地面積０．四三平方公尺，係建
    於同上八一０地號上，高度一．三六公尺，而同上八一０地號土地不屬上訴人所
    有，已經上訴人自認，是上訴人主張依民法第七百六十七條所有權之作用，要求
    被上訴人拆除系爭矮牆自屬無理由。
四、上訴人雖又主張其於五十九年、或六十三年間起即由前址其住處後門通行系爭矮
    牆所擋住之處出入前開員集路四段一八三巷道路，爰請求確認上訴人就其前址住
    處後門之通行地役權時效仍繼續進行及准予上訴人自行拆除被上訴人等設置在上
    開通行地役權通路上之系爭矮牆堵塞物云云。經查被上訴人已否認上訴人有此通
    行事實與權利，且稽諸證人辛○○證述，伊為地主，上訴人部分的土地是伊賣給
    上訴人，上訴人自己再蓋房子，因當時伊在被上訴人等目前所住的員集路一八三
    巷養雞，所以與賣給上訴人的前開土地建有圍牆相隔，當時圍牆有六尺高，嗣因
    上訴人建房屋，把地基填高，圍牆就剩下三尺多的高度。上訴人出入都從他們前
    門處，不會從圍牆出入，因當時伊仍在該處養雞，後來養雞的地方才與建商合建
    賣給被上訴人等人等語。核與上訴人自承其住處後門通一八三巷處原即建有圍牆
    ，目前高約三尺多等語相符，復有現況相片多張在卷可，故上訴人此部分之主
    張容屬無據。
五、至上訴人主張「後門之通行地役權」云云，按稱地役權者，謂以他人土地供自己
    土地便宜之用之權，民法第八百五十一條定有明文。本件依上訴人主張之需役地
    即其前址住處，而有通行必要之供役地即為系爭矮牆所在的八一０地號土地，乃
    上訴人竟對非八一０號土地所有人之被上訴人訴求，顯屬無據。又上訴人已自認
    系爭矮牆建造者非僅被上訴人而已，尚有其他多人，則上訴人僅訴求被上訴人准
    予自行拆除系爭矮牆，亦同有當事人不適格之錯誤。
六、綜上，原審判決駁回上訴人之訴，並以其假執行之聲請因訴之駁回無所附麗併予
    駁回，核無違誤，故本件上訴人之上訴為無理由，應予駁回。
七、本件事證至此已臻明確，兩造其餘主張陳述及所提之證據，核與本判決所得之心
    證結果均不生影響，毋庸再予逐一論述，附此敘明。
八、結論：本件上訴人之上訴為無理由，並依民事訴訟法第四百三十六條之一第三項
    、第四百四十九條第一項、第四百六十三條、第七十八條，判決如主文。
中　　　華　　　民　　　國　　九十一　　年　　二　　  月    　　五　  　日
                                    臺灣彰化地方法院民事第一庭
~B審判長法官  羅培昌
~B法　　　官  林金灶
~B法　　　官　洪榮謙
右為正本係照原本作成
本判決不得上訴
~B書　記　官　王振州
中　　　華　　　民　　　國　　九十一　　年　　二　　  月    　　五　  　日
